臺灣板橋地方法院民事判決　　　　九十一年度家訴字第八號
　　原　　　告　　甲○○
　　被　　　告　　乙○○
　　兼法定代理人　徐祇華
右當事人間請求否認子女事件，本院判決如左：
    主　　　文
確認被告乙○○（女，民國○○○年○月○○日生、國民身分證統一編號：Ｚ000
000000號）非原告之父劉安華與被告徐祇華之婚生子。
訴訟費用由被告負擔。
    事　　　實
甲、原告方面：
  一、聲明：如主文所示。
  二、陳述：原告為被告徐祇華之夫劉安華之子，依民法第一千一百三十八條第一款
      規定，為劉安華之法定繼承人，被告徐祇華已向法院拋棄繼承權在案，故原告
      為劉安華之唯一繼承人。另被告徐祇華與劉安華為夫妻，惟劉安華自八十三年
      九月二十九日起至八十八年九月二十五日經台灣板橋地方法院檢察署以板橋地
      檢八十三年執助字第○一九八○號函送台灣桃園監獄執行有期徒刑五年。然被
      告徐祇華與他人同居，並於八十五年三月十五日產下被告乙○○，但此事實，
      並未告知劉安華，亦未向戶政機關辦理出生登記，直至劉安華於九十年八月十
      八日死亡後，才於九十年九月二十七日申報戶口，換言之，劉安華對於乙○○
      之出生，生前並不知悉，參照民法第一千零六十三條第二項但書之規定，劉安
      華所得提起否認子女之訴之法定起訴期間，亦未開始。是被告徐祇華與劉安華
      於受胎懷孕期間，並無同居之實，被告乙○○自不可能為劉安華所生至為明顯
      ，僅因民法第一千零六十三條第一項之規定，將被告乙○○推定為劉安華與徐
      祇華之婚生子女，被告徐祇華於劉安華死亡後，亦願拋棄繼承，詎料，其竟於
      民國九十年九月二十七日將其所生之子乙○○向戶政機關辦理出生登記，使原
      告之繼承權因此而受侵害。為此，爰依民事訴訟法第五百九十條第一項規定，
      提起本件訴訟，請求判決如聲明所示。
  三、證據：提出戶籍謄本、台灣士林地方法院九十年十一月七日士院儀民明九十繼
      字第四六八號函各一份為證。
乙、被告方面：
  一、聲明：同意原告之請求。
  二、陳逑：被告徐祇華自七十七年十一月起開始與原告之父劉安華分居，故被告乙
      ○○是被告徐祇華與他人所生的，不是被告徐祇華與劉安華所生，而被告乙○
      ○之生父現在找不到了。
丙、本院依職權向台灣板橋地方法院檢察署調閱八十三年度執助字第一九八○號執行
    卷宗。
    理　　　由
一、按關於認諾及訴訟上自認或不爭執事實之效力之規定，於否認子女之訴不適用之
    ，民事訴訟法第五百九十四條定有明文。本件被告對原告之請求及主張之事實予
    以認諾及自認，惟因否認子女事件關係生父之血統及非婚生子女之身分，與社會
    公益有關，係屬法院應依職權調查之事項，揆諸前揭條文之規定，並不生訴訟法
    上認諾及自認或不爭執事實之效果，本院仍應依職權為調查，合先敘明。
二、按妻之受胎，係在婚姻關係存續中者，推定其所生子女為婚生子女，前項推定，
    如夫妻之一方能證明妻非自夫受胎者，得提起否認之訴。但應於知悉子女出生之
    日起，一年內為之，民法第一千零六十三條定有明文。復按否認子女之訴，夫妻
    之一方於法定起訴期間內或期間開始前死亡者，繼承權被侵害之人得提起之，依
    前項規定起訴者，應自被繼承人死亡時，於六個月內為之，民事訴訟法第五百九
    十條第一項及第二項分別定有明文。
四、經查：
（一）本件原告之父劉安華與被告徐祇華於民國七十二年三月二十九日結婚，被告乙
      ○○於八十五年三月十五日出生，依民法第一千零六十一條及同法第一千零六
      十二條第一項之規定，顯然被告乙○○之受胎在原告之父劉安華與被告徐祇華
      之婚姻關係存續中，推定為原告之父劉安華與被告徐祇華之婚生子。
（二）又原告主張於被告乙○○受胎期間，原告之父劉安華與被告徐祇華未有同居之
      事實，被告乙○○乃係被告徐祇華與他人所生之女等情，為被告所不爭執，復
      經本院依職權向台灣板橋地方法院檢察署調閱八十三年度執助字第一九八○號
      執行卷宗查明：「原告之父劉安華自八十三年九月二十九日起至八十八年九月
      二十五日止，在台灣桃園監獄執行有期徒刑五年」屬實。是被告乙○○應非原
      告之父劉安華與被告徐祇華所生之子女。又被告乙○○雖係於八十五年三月十
      五日出生，惟其出生登記係在九十年八月二十日申請辦理登記，又原告之父劉
      安華於九十年八月十八日死亡，原告係劉安華之法定繼承人，原告於九十一年
      二月一日即自知悉被告乙○○出生之日起一年內提起本訴，洵屬有據，應予准
      許。
三、據上論結：原告之訴為有理由，依民事訴訟法第七十八條、第八十五條第一項前
    段，判決如主文。
中　　　華　　　民　　　國　　九十一　　　年　　　五　　　月　　十四　日
                                        臺灣板橋地方法院家事法庭
~B法　　　官　許麗華
右正本證明與原本無異。
如對本判決上訴，須於判決送達後二十日內向本院提出上訴狀。
中　　　華　　　民　　　國　　九十一　　　年　　　五　　　月　　十四　日
~B法院書記官　吳自成
